臺灣高等法院刑事判決
111年度上訴字第1607號
上  訴  人  臺灣士林地方檢察署檢察官
上  訴  人  
即  被  告  陳金泉


上列上訴人等因被告犯詐欺等案件，不服臺灣士林地方法院110
年度審金訴字第773號，中華民國111年3月21日第一審判決（起
訴案號：臺灣士林地方檢察署110年度偵字第20908號、110年度
偵字第20198號），提起上訴，本院判決如下：
    主  文
上訴駁回。
    事實及理由
一、審理範圍：
  ㈠按「上訴得對於判決之一部為之」、「對於判決之一部上訴
    者，其有關係之部分，視為亦已上訴。但有關係之部分為無
    罪、免訴或不受理者，不在此限」、「上訴得明示僅就判決
    之刑、沒收或保安處分一部為之」，民國110年6月16日修正
    公布，自同年月18日起施行之刑事訴訟法第348條第1項、第
    2項、第3項分別定有明文。
  ㈡本件經原審判決後，檢察官及被告均不服原判決提起上訴，
    於111年5月4日繫屬本院，有原審法院111年5月4日士院擎刑
    讓110審金訴773字第1110208964號函上之本院收文戳章可憑
    （見本院卷第3頁），本案既係於新法施行後始繫屬本院之
    案件，則本案上訴之效力及其範圍，自應依現行刑事訴訟法
    第348條規定判斷。
  ㈢觀諸被告上訴意旨略以：被告於原審時即與其中一名被害人
    達成和解，伊於疫情期間突然失業，又無一技之長，家中尚
    有母親需扶養，請求給予緩刑之機會等語，而檢察官則以原
    審量刑過輕為由提起上訴，足徵檢察官及被告均僅就原判決
    之量刑提起上訴，故依刑事訴訟法第348條第3項規定及修法
    理由，本院審理範圍僅限於原判決所處之刑，不及於原判決
    所認定犯罪事實與所犯法條（罪名）部分。
  ㈣惟本案既屬有罪判決，依法有其應記載事項，且量刑係以原
    判決所認定之犯罪事實及論罪等為據，故就本案犯罪事實及
    所犯法條（罪名）部分之記載均引用第一審判決書所記載之
    事實、證據及理由（如附件）。　
二、經查：
  ㈠按量刑輕重，屬為裁判之法院得依職權自由裁量之事項，苟
    其量刑已以行為人之責任為基礎，並斟酌刑法第57條各款所
    列情狀，在法定刑度內，酌量科刑，無顯然失當或違反公平
    、比例及罪刑相當原則者，亦無偏執一端，致明顯失出失入
    情形，即不得指為違法。查原審判決已於量刑時審酌被告犯
    罪情節及犯罪後態度等一切情狀，予以綜合考量，在法定刑
    內科處其刑，並未失之過重，尚屬妥適，此觀原判決所載：
    爰審酌被告僅因貪圖小利，竟甘於為詐欺集團所用，而從事
    本案之詐欺、洗錢等犯罪，前後共有3名被害人受害，損失
    之總金額達12萬餘元，犯罪之動機、目的與手段，均無可取
    ，原不宜輕縱，姑念其並無前科，有臺灣高等法院被告前案
    紀錄表可考，所從事之「車手」工作，較諸隱身幕後指揮規
    劃或電話詐騙被害人之詐欺集團核心成員而言，實為犯罪分
    工中較為低階、受支配之角色，涉案情節較輕，另據其在偵
    查中陳稱：伊日薪1700元，有提款另加600元，最多一天230
    0元等語（偵查卷第48頁），個人獲利尚屬有限，其犯後坦
    承全部犯行，已與張路得成立調解，並先賠付1萬元，有調
    解筆錄附於本院卷可考，至於李御禎、李盈盈等2名被害人
    則因未到庭致未能嘗試和解，堪信被告確有悔意，及其年齡
    智識、生活經驗、家庭與生活及經濟狀況等其他一切情狀，
    分別量處如附表所示之刑，以示懲儆；被告共犯3個詐欺罪
    ，考量該3罪均係於短暫時間內，在同一個詐欺集團之指揮
    下所犯，法律上雖應分開論罪，惟事實上各罪間則具有相當
    之關聯性，故不宜以累加方式定其執行刑，另參酌被告日後
    服刑時，對刑罰之適應性與教化可能等情，酌定應執行有期
    徒刑1年2月執行刑等語綦詳。且三人以上共同詐欺取財罪，
    最低本刑為有期徒刑1年，而本件被告所犯3次三人以上共同
    詐欺取財罪，均經原審判決科以最低刑度即有期徒刑1年，
    更從輕定其應執行刑為有期徒刑1年2月。準此，原審已相當
    從輕定刑，且所處刑度與罪刑相當原則及比例原則無悖，更
    已斟酌被告上訴意旨所指中年長期失業、家庭經濟狀況及犯
    後坦承犯行等節，檢察官指摘原審量刑過輕及被告指摘原審
    量刑過重，均非可採。
　㈡又想像競合犯之處斷刑，本質上係「刑之合併」。其所謂從
    一重處斷，乃將想像競合犯組成之評價上數罪，合併為科刑
    一罪，其所對應之刑罰，亦合併其評價上數罪之數法定刑，
    而為一個處斷刑。易言之，想像競合犯侵害數法益者皆成立
    犯罪，論罪時必須輕、重罪併舉論述，同時宣告所犯各罪名
    ，包括各罪有無加重、減免其刑之情形，亦應說明論列，量
    刑時併衡酌輕罪部分量刑事由，評價始為充足，然後依刑法
    第55條前段規定「從一重處斷」，非謂對於其餘各罪可置而
    不論。因此，法院決定處斷刑時，雖以其中最重罪名之法定
    刑，做為裁量之準據，惟於裁量其輕重時，仍應將輕罪合併
    評價在內（最高法院108年度台上字第4405號、第4408號判
    決意旨可參）。被告各次所犯洗錢罪，因於原審自白洗錢犯
    行，應依洗錢防制法第16條第2項減輕其刑。然經合併評價
    後，既均依想像競合犯從一重論以刑法第339條之4第1項第2
    款之三人以上共同詐欺取財罪，自無從再適用上開規定減刑
    ，惟於量刑時仍當一併衡酌該部分減輕其刑事由，而原審雖
    漏未論及被告於原審自白洗錢行為，應依洗錢防制法第16條
    第2項減輕其刑，惟於量刑時已就被告坦承犯行部分加以審
    酌，已如前述，從而，原審此瑕疵並不影響刑度之裁量，附
    此敘明。
　㈢至被告雖請求給予緩刑之宣告，然審酌被告於原審時僅與一
    名被害人張路得達成和解，並業已賠償其損害，有本院公務
    電話記錄表1份在卷足憑，然尚未與另二名被害人達成和解
    ，賠償其等損害並獲得其等之諒解，故本院綜合上情認其所
    宣告之刑，並無以暫不執行為適當之情形，爰不予宣告緩刑
    ，併此敘明。
三、綜合上述，被告以原審量刑過重，而檢察官以原審量刑過輕
    為由指摘原判決不當，係對原判決就刑之量定已詳予說明審
    酌之事項，再為爭執，均為無理由，均應予駁回。
據上論斷，應依刑事訴訟法第373條、第368條，判決如主文。
本案經檢察官鄭世揚提起公訴，檢察官張尹敏提起上訴，經檢察
官李叔芬到庭執行職務。
中　　華　　民　　國　　111 　年　　8 　　月　　4 　　日
                  刑事第四庭    審判長法　官  陳筱珮
                                      法　官  羅郁婷
                                      法　官  柯姿佐
以上正本證明與原本無異。
如不服本判決，應於收受送達後20日內向本院提出上訴書狀，其
未敘述上訴之理由者並得於提起上訴後20日內向本院補提理由書
（均須按他造當事人之人數附繕本）「切勿逕送上級法院」。
                                      書記官  蔡硃燕
中　　華　　民　　國　　111 　年　　8 　　月　　4 　　日
附錄：本案論罪科刑法條全文　　　　　　　　　　　　　　　
中華民國刑法第339條之4
犯第三百三十九條詐欺罪而有下列情形之一者，處一年以上七年
以下有期徒刑，得併科一百萬元以下罰金：
一、冒用政府機關或公務員名義犯之。
二、三人以上共同犯之。
三、以廣播電視、電子通訊、網際網路或其他媒體等傳播工具，
    對公眾散布而犯之。
前項之未遂犯罰之。
　　
洗錢防制法第2條
本法所稱洗錢，指下列行為：
一、意圖掩飾或隱匿特定犯罪所得來源，或使他人逃避刑事追訴
    ，而移轉或變更特定犯罪所得。
二、掩飾或隱匿特定犯罪所得之本質、來源、去向、所在、所有
    權、處分權或其他權益者。
三、收受、持有或使用他人之特定犯罪所得。
　　
洗錢防制法第14條
有第二條各款所列洗錢行為者，處七年以下有期徒刑，併科新臺
幣五百萬元以下罰金。
前項之未遂犯罰之。
前二項情形，不得科以超過其特定犯罪所定最重本刑之刑。